【裁判字號】    95,訴,282
【裁判日期】    950718
【裁判案由】    違反著作權法
【裁判全文】
臺灣臺中地方法院刑事判決               95年度訴字第282號
公  訴  人  臺灣臺中地方法院檢察署檢察官
被      告  己○○
上列被告因違反著作權法案件，經檢察官提起公訴（94年度偵字
第18738號、95年度偵字第268號），本院判決如下：
    主  文
己○○連續意圖銷售而擅自以重製於光碟之方法侵害他人之著作
財產權，處有期徒刑玖月；扣案如附表一所示之物品均沒收。又
連續擅自以重製之方法侵害他人之著作財產權，處有期徒刑參月
；扣案如附表二所示之物品均沒收。應執行有期徒刑拾月，緩刑
參年，緩刑期間付保護管束；扣案如附表一、二所示之物品均沒
收。
    犯罪事實
一、己○○明知「戰神」、「浪漫滿屋」、「迴轉木馬」、「大
    長今」「藍色生死戀」、「醫道」、「情定大飯店」、「天
    國的階梯」、「新娘18歲」等不特定知名國內電視劇與韓劇
    ，均為他人享有著作財產權之視聽著作（其中，「戰神」係
    「可米瑞智國際藝能有限公司」所製播之電視劇；「浪漫滿
    屋」、「迴轉木馬」與「大長今」為「華亞國際多媒體股份
    有限公司」享有得在臺灣地區依專屬授權重製並公開發行、
    租售之視聽著作；「藍色生死戀」為「弘恩文化事業有限公
    司」享有得在臺灣地區依專屬授權重製並公開發行、租售之
    視聽著作；以下分別簡稱：「可米瑞智公司」、「華亞國際
    多媒體公司」與「弘恩公司」），非經著作財產權人之同意
    或授權，不得重製，更不得進一步散布其非法重製物。詎其
    竟仍因經濟狀況欠佳，且曾因車禍受傷，又曾患有肺結核病
    ，進一步導致憂鬱症而難以正常就業等因素，基於意圖銷售
    而擅自以重製於光碟之方法侵害他人之著作財產權，其後並
    以之銷售而散布之概括犯意，自民國94年 6月間起，在臺中
    縣大里市○○路○段62巷12弄16號8樓友人劉宜明住處，以自
    身所有之電腦主機，利用向不知情之劉宜明所借用之寬頻網
    路設備上網，而於雅虎奇摩拍賣網站上，以candy5108@yaho
    o.com.tw或 eva99998@yahoo.com.tw之電子郵件信箱帳號，
    刊登販售前揭盜版光碟之廣告，遇有不特定人上網表示願意
    購買時，即提供其臺灣土地銀行臺中分行或臺中建國路郵局
    之帳號（帳號詳卷），供買家匯款之用，再利用內建於前揭
    電腦主機內之燒錄機，擅自重製完成「戰神」、「浪漫滿屋
    」「迴轉木馬」、「大長今」、「藍色生死戀」、「醫道」
    、「情定大飯店」、「天國的階梯」、「新娘18歲」等不特
    定他人視聽著作之VCD或DVD後，以棉套作簡易之包裝，寄送
    予買家，而連續以此方式，擅自重製完成VCD或DVD後，以每
    片約新臺幣（下同）10至15元不等之價格，整套販售予不特
    定之買家，而散布之，因而侵害上開不特定視聽著作著作財
    產權人之著作財產權。嗣於94年8月6日中午11時25分許，為
    警持本院核發之搜索票，在上址劉宜明住處查獲，並扣得均
    屬己○○所有之供重製與上網販售盜版光碟使用之電腦主機
    1 臺（內建燒燒錄機2臺）、重製所得盜版「戰神」VCD（21
    片）與「浪漫滿屋」DVD（6片）、VCD（22片）各1套、預備
    供重製與銷售使用之空白光碟片 100片、棉套50個。總計己○○於查獲前已售出之盜版光碟約4、5百片，得款約 5千元
    （惟己○○於經查獲後，仍有陸續將已得標及匯款之買家欲
    購買之盜版光碟寄出之行為）。
二、而己○○於上開經查獲後，雖已停止意圖銷售而重製及上網
    販售盜版光碟片之行為，惟仍因心情欠佳及為供自身觀賞等
    因素，基於擅自以重製之方法侵害他人著作財產權之概括犯
    意，於94年8月6日以後之不詳時間，在其位於臺中市○區○○街 162巷14號之住處內，以一對一燒錄機燒錄之方式，未
    經「弘恩公司」與「華亞國際多媒體公司」之同意，連續重
    製完成「藍色生死戀」與「豪傑春香」（為「華亞公司」享
    有得在臺灣地區依專屬授權重製並公開發行、租售之視聽著
    作）之VCD 各18片與13片，而以此方式，侵害「弘恩公司」
    與「華亞公司」之著作財產權。嗣於94年11月10日下午 5時
    35分許，為警持本院核發之搜索票，至其上址住處執行搜索
    ，扣得其所有用以重製光碟使用之一對一燒錄機 1臺、該盜
    版「藍色生死戀」與「豪傑春香」VCD 各18片與13片，另扣
    得其餘來路不明如附表三所示之盜版VCD與DVD及與其此部分
    之犯罪行為無關之空白DVD60片、VCD150片。
三、案經「可米瑞智公司」、「華亞國際多媒體公司」與「弘恩
    公司」分別訴由內政部警政署保安警察第二總隊第一大隊第
    二中隊及臺中縣警察局刑事警察大隊報告臺灣臺中地方法院
    檢察署檢察官偵查起訴。
    理  由
一、上開犯罪事實，業據被告己○○坦承不諱，核與證人即告訴
    代理人甲○○（「可米瑞智公司」職員）、乙○○（「華亞
    國際多媒體公司」法務專員）、戊○○、丁○○（均為「弘
    恩公司」法務專員）、證人劉宜明分別於警詢或本院審理中
    （證人戊○○部分）指、證述之意旨大致相符（證人於警詢
    中之證述，均依刑事訴訟法第159條之5第 2項之規定，具有
    證據能力），復有被告以candy5108 帳號於雅虎奇摩網站上
    刊登之拍賣廣告、內政部警政署保安警察第二總隊第一大隊
    第二中隊員警上網購買得標通知與賣方訊息資料、candy510
    8 帳號使用人資料、IP位址資料、台灣固網股份有限公司以
    94年7月6日台固查資 094300344號函覆之IP使用人（劉宜明
    ）資料、員警匯款之第一商業銀行自動櫃員機交易明細表、
    臺灣土地銀行臺中分行以94年 7月12日中存字第0940003991
    號函檢送之被告開戶基本資料、本院94年8月5日核發之搜索
    票、內政部警政署保安警察第二總隊第一大隊第二中隊臺中
    分隊搜索扣押筆錄、扣押物品目錄表各 1份、94年8月6日查
    獲現場及扣案物品相片10張、告訴代理人甲○○提出之鑑識
    證明書、「戰神」著作財產權資料（含營利事業登記證、廣
    播電視節目供應事業許可證、企畫構想與播映之相關資訊）
    、告訴代理人乙○○提出之鑑識證明書、「浪漫滿屋」著作
    財產權資料（含營利事業登記證、授權合約書、臺北市影音
    節目製作商業同業公會錄影節目審查合格證明書）各 1份（
    以上均附於內政部警政署保安警察第二總隊第一大隊第二中
    隊警詢卷內）、本院94年11月10日核發之搜索票、臺中縣警
    察局刑警隊搜索扣押筆錄、扣押物品目錄表、告訴代理人丁○○提出之「藍色生死戀」著作財產權資料（含公司執照、
    營利事業登記證、臺北市影音節目製作商業同業公會錄影節
    目審查合格證明書、授權合約書）、鑑識證明書、告訴代理
    人乙○○提出之「豪傑春香」著作財產權資料（含臺北市影
    音節目製作商業同業公會錄影節目審查合格證明書、授權合
    約書）、鑑識證明書各 1份、94年11月10日查獲現場及扣案
    物品相片 6張、被告臺中建國路郵局帳戶存摺交易明細紀錄
    、被告拍賣結束且有得標者之訊息通知資料、被告於網路拍
    賣物品之品名、結標情形與價格資料等各 1份分別附卷可稽
    （以上均附於臺中縣警察局刑事警察大隊警詢卷內），並有
    該於94年8月6日扣案之電腦主機1臺（內建燒燒錄機2臺）、
    盜版「戰神」VCD（21片）與「浪漫滿屋」DVD（6片）、VCD
    （22片）各1套、空白光碟片100片、棉套50個、於94年11月
    10日扣案之一對一燒錄機 1臺、盜版「藍色生死戀」與「豪
    傑春香」VCD 各18片與13片可證，是核被告之自白與事實相
    符，堪採為認定犯罪事實之證據。本件事證明確，被告犯行
    堪以認定（被告雖稱其所販售之盜版光碟每片單價約為10元
    ，惟經本院參酌證人戊○○之證述與卷附盜版光碟拍賣結標
    情形即拍賣物品片數與價格資料計算，實際上每片之單價亦
    多有約15元之情形者，是應認定其販售之價格，每片單價約
    10至15元）。
二、論罪科刑：
  (一)核被告己○○如犯罪事實欄一部分所為，係犯違反著作權法
    第91條第 3項之意圖銷售而擅自以重製於光碟之方法侵害他
    人之著作財產權罪；如犯罪事實欄二部分所為，則係犯違反
    著作權法第91條第 1項之擅自以重製之方法侵害他人之著作
    財產權罪。其於犯罪事實欄一部分之行為中，重製後復以之
    銷售予他人而散布之，所侵害者為相同著作財產權人之同一
    著作財產權，其低度之散布行為應為高度之重製行為所吸收
    ，不另論罪（最高法院84年度台上字第4062號「著作權法第
    八十七條規定，有左列情形之一者，除本法另有規定外，視
    為侵害著作權或製版權。自係補充規定之立法條文，如已有
    特別明文規定者，即應優先適用，而無再適用補充條款之餘
    地。且該條第二款規定：『明知為侵害著作權或製版權之物
    而散布或意圖散布而陳列或持有或意圖營利而交付』，應係
    指明知他人重製之著作而為之者而言，原判決既認定被告意
    圖銷售而重製他人著作，且所重製之著作，以『來來資訊』
    之名義銷售之，則所為銷售行為應為重製行為所吸收，無再
    適用同法第九十三條第三款以第八十七條第二款方法侵害他
    人著作權之餘地」判決意旨參照）。檢察官起訴意旨認被告
    此部分應另成立著作權法第91條之1第3項之明知係侵害著作
    財產權之光碟重製物而散布罪，尚有誤會。又檢察官起訴意
    旨雖認被告如犯罪事實欄二部分之重製行為，亦係出於銷售
    之意圖而重製，然此部分業為被告所否認，復查無其他積極
    證據足認被告於第一次經查獲後，除有將已得標及匯款之買
    家購買之盜版光碟陸續寄出外，仍有繼續上網銷售（臺中縣
    警察局刑事警察大隊卷末所附拍賣物品結標資料之結標日期
    ，為賣方原預定競標結束之時間，是其時間雖有在94年8月7
    日者，仍不能以遽認係被告於第一次經查獲後，新之上網拍
    賣行為）或基於銷售之意圖而重製之行為（並參後述不另為
    無罪之諭知部分之說明），自無從認被告所稱：於第一次經
    查獲後重製之「藍色生死戀」與「豪傑春香」盜版光碟片，
    為供其自身觀賞所用，為全無可採。惟此部分經起訴之基本
    事實既屬同一，本院自應予以審理，並變更檢察官起訴之法
    條。
  (二)另按被告己○○行為後，刑法第56條關於連續犯之規定（即
    「連續數行為而犯同一之罪名者，以一罪論。但得加重其刑
    至二分之一」）業經刪除，另第51條第 5款關於定應執行刑
    之規定，亦自原規定之「數罪併罰，分別宣告其罪之刑，依
    左列各款定其應執行者：‧‧‧五、宣告多數有期徒刑者，
    於各刑中之最長期以上，各刑合併之刑期以下，定其刑期。
    但不得逾二十年」，修正為「數罪併罰，分別宣告其罪之刑
    ，依下列各款定其應執行者：‧‧‧五、宣告多數有期徒刑
    者，於各刑中之最長期以上，各刑合併之刑期以下，定其刑
    期。但不得逾三十年」，並均自95年7月1日起施行。比較新
    舊法之規定：1.就連續犯之規定言，被告先後多次所為違反
    著作權法第91條第3項或第1項之犯行，因均具有時間緊接、
    方法相同，又係觸犯構成要件相同之罪名之情形，於舊法之
    情形下，分別應論以連續違反著作權法第91條第 3項與連續
    違反著作權法第91條第 1項之罪，並各依法加重其刑，但均
    以加重至二分之一為限；惟於新法之情形下，被告之各次行
    為均應獨立成罪，再依刑法第51條第 5款之規定，於各刑中
    之最長期以上，各刑合併之刑期以下，定其應執行刑。2.就
    定應執行刑之規定言：舊法規定之應執行刑上限為20年，新
    法規定則為30年。是比較新舊法規定之結果，新法之規定，
    並無更有利於被告之情形存在，自應依刑法第2條第1項前段
    之規定，適用被告行為時之法律，即修正前刑法第56條、第
    51條第 5款之規定加以處斷。是本案被告所為，分別應論以
    連續意圖銷售而擅自以重製於光碟之方法侵害他人之著作財
    產權罪及連續擅自以重製之方法侵害他人之著作財產權罪，
    並各依法加重其刑。且其所犯上開二罪間，既犯意各別，罪
    名不同，應予分論併罰。
  (三)爰審酌被告己○○係因經濟狀況欠佳，且曾因車禍受傷，又
    曾患有肺結核病，進一步導致憂鬱症，難以正常就業等因素
    （有其提出之領藥證明與中山醫學大學附設醫院覆函附於本
    院卷可稽），而為本案之犯行，其於犯罪事實欄一中重製與
    銷售之盜版光碟數量雖達約4、5百片，行為期間亦長達近 2
    月，且尚未與告訴人或被害人達成和解，惟其素行良好（並
    無任何前案紀錄，有其臺灣高等法院被告前案紀錄表在卷可
    查），犯後已能坦承犯行，告訴人亦均已表達無欲深究之意
    （見本院準備程序筆錄），且其於犯罪事實欄一行為期間所
    得僅約 5千元，犯後亦一再表明絕不敢再犯，尚見有悔意等
    一切情狀，予以分別量處如主文所示之刑，並定其應執行刑
    ，以示懲儆。又公訴人雖認本件不宜予被告緩刑之宣告，惟
    被告既無任何犯罪前案紀錄，形式上已合於緩刑宣告之要件
    ，復從被告犯罪之情節、犯後之態度、告訴人已表達之意見
    及被告確係罹有憂鬱症等情觀之，本院認對其所宣告之刑，
    仍以暫不執行為適當，爰併為緩刑三年之宣告，以啟自新。
    又為避免被告於緩刑期間因意志不堅、自我控制力薄弱而再
    犯罪，致緩刑之宣告經撤銷，爰併宣告於緩刑期間付保護管
    束。
  (四)員警於94年8月6日查獲扣案之電腦主機1臺（內建燒燒錄機2
    臺），為被告己○○所有供重製所用之物，盜版「戰神」VC
    D （21片）與「浪漫滿屋」DVD（6片）、VCD（22片）各1套
    ，為被告所有因重製所得之物，空白光碟片 100片、棉套50
    個，則為被告所有供犯罪預備之物，業據其供承在卷（特別
    見本院審判筆錄第12頁），均應依著作權法第98條與刑法第
    38條第1項第2款之規定宣告沒收（詳如附表一）。另員警於
    94年11月10日查獲扣案之一對一燒錄機 1臺、盜版「藍色生
    死戀」與「豪傑春香」VCD 各18片與13片，分別為被告所有
    供重製所用及因重製所得之物，亦依被告之供述可認（被告
    雖稱：燒路機已損壞云云，無礙於其自承曾用以重製該「藍
    色生死戀」與「豪傑春香」盜版 VCD之事實），亦均應依著
    作權法第98條之規定宣告沒收（詳如附表二）。至於94年11
    月10日查獲扣案之其餘盜版光碟片（詳如附表三）及空白DV
    D60片、VCD 150片，或未據提出告訴（按：著作權法第91條
    第 1項之罪為告訴乃論之罪），或雖有提出告訴，然被告否
    認該些盜版光碟片為其所重製，稱：係上網購得云云，而此
    部分查無確係被告以重製之方式取得之積極證據（並參後述
    ），即無從認屬被告因犯罪所得之物，或因著作權法第91條
    第 1項屬於告訴乃論之罪之本質，尚未發生之犯罪既無從認
    被害人必將提出告訴而得加以審究，即無從認被告將以該空
    白之DVD60片、VCD 150片，為供犯罪預備之物等因素（此與
    犯罪事實欄所載一部分之情形不同），爰就此部分之扣案物
    品，均不予宣告沒收，附此敘明。
三、不另為無罪之諭知部分：
    公訴意旨雖認：被告己○○於94年8月6日第 1次經查獲後，
    至94年11月10日第 2次經查獲前，仍有繼續基於銷售之意圖
    而重製如附表三所示之盜版光碟片，並以之上網刊登拍賣廣
    告販售予他人之行為，然此部分業為被告所否認，而無論從
    相關告訴代理人或證人之指、證述意旨，或卷附之相關拍賣
    訊息或金融機構帳戶資料，均無從認被告於第一次經查獲後
    ，尚有意圖銷售而重製再以之銷售予他人而散布如附表三所
    示盜版光碟片之行為（被告於第一次經查獲後未久，陸續將
    已得標及匯款之買家欲購買之盜版光碟寄出之行為除外），
    此外，復查無其他積極證據，足認被告於第一次經查獲後，
    就如附表三所示之盜版光碟片，確有公訴意旨所指違反著作
    權法第91條第3項或第91條之1第 3項之犯行，或應構成其他
    犯罪（如：確係以重製之方式取得，並經著作財產權人提出
    告訴，而應成立著作權法第91條第 1項之犯罪），然公訴人
    既認被告此部分如成立犯罪，將與其前開業經起訴之犯罪事
    實欄一部分所載犯行間，具有連續犯之裁判上一罪關係，爰
    不另為無罪判決之諭知。
據上論斷，應依刑事訴訟法第 300條、第299條第1項前段，著作
權法第91條第3項、第1項、第98條，刑法第11條、第2條第1項前
段、第74條第1項第1款、第93條第 1項、第38條第1項第2款（修
正前）第56條、第51條第5款，判決如主文。
本案經檢察官丙○到庭執行職務。
中    華    民    國    95    年    7     月    18    日
                臺灣臺中地方法院刑事第六庭
                    審判長法  官  簡 源 希
                          法  官  林 念 祖
                          法  官  鄧 敏 雄
上正本證明與原本無異
如不服本判決，應於送達後十日內向本院提出上訴狀（須附繕本
），上訴於臺灣高等法院臺中分院。
                          書記官  黃 士 益
中    華    民    國    95    年    8     月    28    日
附錄本案論罪科刑參考法條全文：
著作權法第91條
擅自以重製之方法侵害他人之著作財產權者，處 3年以下有期徒
刑、拘役，或科或併科新臺幣75萬元以下罰金。
意圖銷售或出租而擅自以重製之方法侵害他人之著作財產權者，
處 6月以上5年以下有期徒刑，得併科新臺幣20萬元以上2百萬元
以下罰金。
以重製於光碟之方法犯前項之罪者，處6月以上5年以下有期徒刑
，得併科新臺幣50萬元以上5百萬元以下罰金。
著作僅供個人參考或合理使用者，不構成著作權侵害。
附表一：
┌──┬──────────┬─────┬────┬───┬──────┬─────┐
│編號│  品            名  │ 數    量 │查獲日期│所有人│ 性      質 │ 沒收依據 │
├──┼──────────┼─────┼────┼───┼──────┼─────┤
│ 1. │電腦主機            │壹臺      │ 8. 6.│己○○│供犯罪所用之│著作權法第│
│    │內建燒錄機          │貳臺      │        │      │物          │98條      │
├──┼──────────┼─────┼────┼───┼──────┼─────┤
│ 2. │盜版「戰神」VCD     │壹套（貳拾│同上    │同上  │因犯罪所得之│同上      │
│    │                    │壹片）    │        │      │物          │          │
├──┼──────────┼─────┼────┼───┼──────┼─────┤
│ 3. │盜版「浪漫滿屋」DVD │壹套（陸片│同上    │同上  │同上        │同上      │
│    │                    │）        │        │      │            │          │
├──┼──────────┼─────┼────┼───┼──────┼─────┤
│ 4. │盜版「浪漫滿屋」VCD │壹套（貳拾│同上    │同上  │同上        │同上      │
│    │                    │貳片）    │        │      │            │          │
├──┼──────────┼─────┼────┼───┼──────┼─────┤
│ 5. │空白光碟片          │壹佰片    │同上    │同上  │供犯罪預備之│刑法第38條│
│    │                    │          │        │      │物          │第1項第2款│
├──┼──────────┼─────┼────┼───┼──────┼─────┤
│ 6. │棉套                │伍拾個    │同上    │同上  │同上        │同上      │
└──┴──────────┴─────┴────┴───┴──────┴─────┘
附表二：
┌──┬──────────┬─────┬────┬───┬──────┬─────┐
│編號│  品            名  │ 數    量 │查獲日期│所有人│ 性      質 │ 沒收依據 │
├──┼──────────┼─────┼────┼───┼──────┼─────┤
│ 1. │一對一燒錄機        │壹臺      │ 11. 10.│己○○│供犯罪所用之│著作權法第│
│    │                    │          │        │      │物          │98條      │
├──┼──────────┼─────┼────┼───┼──────┼─────┤
│ 2. │盜版「藍色生死戀」  │拾捌片    │同上    │同上  │因犯罪所得之│同上      │
│    │VCD                 │          │        │      │物          │          │
├──┼──────────┼─────┼────┼───┼──────┼─────┤
│ 3. │盜版「豪傑春香」VCD │拾參片    │同上    │同上  │同上        │ 同上     │
└──┴──────────┴─────┴────┴───┴──────┴─────┘
附表三：
┌──┬──────────┬─────┬──┬──────────┬─────┐
│編號│  品            名  │ 數    量 │編號│  品            名  │ 數    量 │
├──┼──────────┼─────┼──┼──────────┼─────┤
│ 1. │盜版「大長今」DVD   │4片       │ 9. │盜版「情定大飯店」  │40片      │
│    │                    │          │    │VCD                 │          │
├──┼──────────┼─────┼──┼──────────┼─────┤
│ 2. │盜版「浪漫滿屋」DVD │41片      │ 10. │盜版「急診室的春天」│46片      │
│    │                    │          │    │VCD                 │          │
├──┼──────────┼─────┼──┼──────────┼─────┤
│ 3. │盜版「背叛愛情」VCD │4片       │ 11. │盜版「卡通棋靈王」  │6片       │
│    │                    │          │    │VCD                 │          │
├──┼──────────┼─────┼──┼──────────┼─────┤
│ 4. │盜版「迴轉木馬」VCD │63片      │ 12. │盜版「貧窮貴公子」  │14片      │
│    │                    │          │    │VCD                 │          │
├──┼──────────┼─────┼──┼──────────┼─────┤
│ 5. │盜版「醫道」VCD     │88片      │ 13. │盜版「法庭風雲」VCD │14片      │
├──┼──────────┼─────┼──┼──────────┼─────┤
│ 6. │盜版「宰相劉羅鍋」  │37片      │ 14. │盜版「橙色歲月」VCD │8片       │
│    │VCD                 │          │    │                    │          │
├──┼──────────┼─────┼──┼──────────┼─────┤
│ 7. │盜版「夏日香氣」VCD │17片      │ 15. │盜版「薰衣草」VCD   │6片       │
├──┼──────────┼─────┼──┼──────────┼─────┤
│ 8. │盜版「商道」VCD     │36片      │ 16. │盜版「美妙人生」VCD │3片       │
└──┴──────────┴─────┴──┴──────────┴─────┘


司法院資訊處製作；財團法人民間司法改革基金會備份。
